【裁判字號】    94,易,2337
【裁判日期】    950309
【裁判案由】    恐嚇取財
【裁判全文】
臺灣臺中地方法院刑事判決              94年度易字第2337號
公  訴  人  臺灣臺中地方法院檢察署檢察官
被      告  甲○○
上列被告因恐嚇取財案件，經檢察官提起公訴（94年度偵字第
18264號），被告於準備程序中就被訴事實為有罪之陳述，受命
法官於聽取當事人之意見後，本院合議庭裁定改由受命法官獨任
以簡式審判程序審理，判決如下：
    主    文
甲○○幫助意圖為自己不法之所有，以恐嚇使人將本人之物交付
，處有期徒刑肆月，如易科罰金，以參佰元折算壹日。
    犯罪事實
一、甲○○因經濟困難，竟在可預見其將金融機構帳戶存摺及提
    款卡等資料提供予真實姓名年籍不詳之成年人後，該成年人
    將可能藉由蒐集所得之金融機構帳戶存摺、提款卡等資料，
    遂行其恐嚇取財犯罪之目的，而其發生並不違背自己本意之
    情況下，基於幫助他人犯恐嚇取財罪之不確定故意，於民國
    九十三年七月底、八月初 (八月三日上午十時許之前)間某
    時，在屏東縣恆春鎮○○路一一二巷七三弄七號住處，將其
    所開設如附表所示郵局帳戶之存摺、提款卡，以新臺幣 (下
    同)一千五百元之代價，出售予真實姓名年籍不詳之成年人
    ，且告知該成年人提款卡密碼，並收取一千五百元代價。之
    後，該成年人即基於意圖為自己不法所有之意圖，於九十三
    年八月三日上午十時許，撥打電話予乙○○○，對乙○○○
    恐嚇稱：「妳女兒向錢莊借款十五萬元未還，妳女兒現在我
    手上，若不還錢後果妳要自行負責」云云（實際上並無此事
    ），致使乙○○○心生畏懼，於同日十一時五十八分許，至
    臺中縣后里義里郵局匯款三萬元至對方指示之甲○○所開設
    如附表所示郵局帳戶內，旋遭對方提領。嗣因吳揚申英查覺
    有異，於同日向警報案，為警循線查悉上情。
二、案經新竹市警察局第二分局報告臺灣新竹地方法院檢察署檢
    察官呈請臺灣高等法院檢察署檢察長令轉臺灣臺中地方法院
    檢察署檢察官偵查起訴。
    理    由
一、上揭犯罪事實，業據被告甲○○於偵審中坦承不諱，核與證
    人即被害人乙○○○於警詢中證述情節相符，並有如附表所
    示帳戶開戶資料、交易明細、更換事項紀要、變更帳戶事項
    申請書等件在卷可稽。且按刑法上之故意，分直接故意（確
    定故意）與間接故意（不確定故意），「行為人對於構成犯
    罪之事實，明知並有意使其發生者」為直接故意，「行為人
    對於構成犯罪之事實，預見其發生而其發生並不違背其本意
    者」為間接故意，而刑法上之幫助犯，係指以幫助之意思，
    對於正犯資以助力，而未參與實施犯罪之行為者而言，再郵
    政儲金或銀行帳戶可供款項之存匯、提領，一般人均可輕易
    申請開設，並無任何資格條件之限制，如非有犯罪等不法目
    的或為掩飾自己真實身分，依常情並無捨棄自己申設帳戶而
    迂迴向他人洽借、收購帳戶使用之理，且近來以佯稱被害人
    家人在對方手上，而向被害人要求付款之恐嚇取財犯罪層出
    不窮，該等犯罪，多數均係利用人頭帳戶作為匯、提款使用
    ，迭經媒體廣為披載，被告甲○○於審理中直承係高職畢業
    ，已在社會工作十餘年，足見其係成年且智力成熟之人，對
    此應知之甚詳，竟以一千五百元代價將上揭帳戶提供予前揭
    成年人使用，被告於交付之初，應可預見該成年人將藉以作
    為恐嚇取財等不法用途，否則何須以人頭帳戶資為掩護，其
    有幫助該成年人犯恐嚇取財罪之不確定故意甚明。綜上所述
    ，被告自白與事實相符，堪可採信。本案事證已臻明確，被
    告犯行堪以認定。
二、按刑法第三百四十六條第一項之恐嚇取財罪，與同法第三百
    三十九條第一項之詐欺取財罪，二者之區別，在於前者係施
    用使人心生畏怖之恐嚇手段，致被害人心生畏懼，明知不應
    交付財物而交付，後者則係施用詐術手段，使人陷於錯誤，
    誤信為應交付財物而交付。惟上開之恐嚇手段，常以虛假之
    事實為內容，故有時亦不免含有詐欺之性質，倘含有詐欺性
    之恐嚇取財行為，足使人心生畏懼時，自應僅論以高度之恐
    嚇取財罪，殊無再適用詐欺取財罪之餘地（最高法院八十四
    年度臺上字第一九九三號判決、三○年上字第六六八號判例
    意旨參照）。查，被告甲○○僅參與提供金融機關帳戶予他
    人供恐嚇取財使用，並無證據證明其有參與恐嚇取財之行為
    ，或有與本件正犯有共同之犯意聯絡，被告既係基於幫助之
    意思，參與恐嚇取財構成要件以外之行為，應為幫助犯。核
    被告所為，係犯刑法第三十條第一項、第三百四十六條第一
    項之幫助恐嚇取財罪。被告係幫助犯，應依刑法第三十條第
    二項之規定，按正犯之刑減輕之。爰審酌被告犯罪之動機、
    目的、手段、其行為時係年滿三十二歲之成年男子，竟為貪
    圖一千五百元小利出售帳戶供他人作為恐嚇取財工具，增加
    犯罪偵查機關查察犯罪困難、助長社會犯罪風氣，本案被害
    人吳揚申英因受恐嚇取財而匯款至被告帳戶之金額為三萬元
    ，及被告犯罪後雖坦承犯行，惟迄未賠償被害人所受損害以
    與被害人達成和解，暨被告於偵查中經檢察官通緝到案 (限
    制住居後釋放)並提起公訴後，經本院於準備程序中當庭改
    期後，竟未依期出庭，經本院傳拘無著並再度發布通緝後，
    始為警再度緝獲之態度等一切情狀，量處如主文所示之刑，
    並諭知易科罰金之折算標準。本院斟酌被告上開情狀，認公
    訴蒞庭檢察官求處被告最低刑有期徒刑三月，略嫌過輕，附
    此敘明。
據上論斷，應依刑事訴訟法第二百七十三條之一第一項、第二百
九十九條第一項前段，刑法第三十條第一項、第二項、第三百四
十六條第一項、第四十一條第一項前段，罰金罰鍰提高標準條例
第一條前段、第二條，判決如主文。
中    華    民    國    95    年    3     月    9     日
                     臺灣臺中地方法院刑事第十庭
                             法  官  江  奇  峰
上正本證明與原本無異。
如不服本判決，應於送達後十日內向本院提出上訴狀（須附繕本
），上訴於臺灣高等法院臺中分院。
                             書記官
中    華    民    國    95    年    3     月    9     日
附錄論罪科刑法條
刑法第三百四十六條第一項：
意圖為自己或第三人不法之所有，以恐嚇使人將本人或第三人之
物交付者，處六月以上五年以下有期徒刑，得併科一千元以下罰
金。
附表
┌─────┬──────────┬─────┬─────┐
│戶名      │金融機構名稱        │局號      │帳號      │
├─────┼──────────┼─────┼─────┤
│甲○○    │恆春郵局            │0000000   │0000000   │
└─────┴──────────┴─────┴─────┘


司法院資訊處製作；財團法人民間司法改革基金會備份。
